【裁判字號】    89,訴,1067
【裁判日期】    900508
【裁判案由】    給付買賣價金
【裁判全文】
臺灣板橋地方法院民事判決                     八十九年度訴字第一○六七號
    原      告  荷蘭商路清佛朗公司（Road Air Flora BV Aalsmeet）
    法定代理人  乙○○○
    法定代理人  甲○○
右當事人間請求給付買賣價金事件，本院判決如左：
    主    文
被告應給付原告荷蘭幣貳拾陸萬伍仟陸佰拾玖元拾壹分及自附表所示起算日起至清
償日止，按週年利率百分之五計算之利息。
訴訟費用由被告負擔。
    事    實
甲、原告方面：
一、聲明：求為判決如主文所示。
二、陳述：
（一）原告在臺灣未經認許，依民事訴訟法以非法人團體提起訴訟。
（二）被告自民國八十六年起至八十八年二月三日止，陸續向原告訂購生鮭魚共二十
      六批，價金及處理費合計荷蘭幣（以下同）二十六萬五千六百三十九元十一分
       一依雙方約定，被告應於發票日後四十日內付款，惟屆期均未支付。
（三）原告前於起訴狀中，將原告與被告之法律關係誤載為買賣關係，經查，被告並
      非向原告訂購冷凍鮭魚，而係請求原告代為安排運送人將冷凍鮭魚運送至台灣
      ，兩造之間實為承攬運送關係，爰依民事訴訟法第二百五十六條，更正事實及
      法律上之陳述。被告自八十四年起，即陸續請求原告代為安排運送人運送至台
      灣。原告並於八十四年六月十五日與被告約定付款條件及信用限制。被告初均
      準時付款，詎自八十六年間起，數筆交易並未付款，經原告一再催促，被告曾
      回覆原告希望能與原告繼續維持良好關係，並願支付積欠之運費，同時請求原
      告繼續安排運送，原告即持續為被告安排運送至八十八年二月三日，並陸續寄
      送發票予被告，但被告對積欠之款項迄未付款。
（四）兩造未約定準據法，被告均以電話或書信指示原告代為安排或運送事項，發要
      約通知地是台灣，依涉外民事法律適用法是以發要約通知地作為準據法，所以
      應該依臺灣的法律作為準據法。
（五）按依民法第六百六十條準用民法第五百八十二條之規定，承攬運送人得依約定
      或習慣請求報酬、寄存費及運送費，並得請求償還其為委託人之利益而支出之
      費用及其利息。查兩造已約定付款條件及被告應支付運費、進口稅及營業稅，
      且付款期間為發票日後四十日內付款，因此被告應給付附表所示之運費、稅款
      及自付表所示之利息起算日起至清償日止，按年息百分之五計算之利息。
三、證據：提出原告之公司登記影本一件、被告之變更登記事項卡影本一件、戶籍謄
    本一件、被告之信函及譯文影本各三件、信用限制及付款條件及其譯文影本一件
    、貨款帳目影本一件為證。
乙、被告方面：
    被告未於最後言詞辯論期日到場，依其所提書狀所為之聲明，陳述如下：
一、聲明：求為判決駁回原告之訴，訴訟費用由原告負擔。
二、陳述：被告不曾向原告訂購任何魚貨，原告為一報關行商，受挪威出口商之委託
    辦理報關之業務，自己並非魚貨商，不可能賣魚給被告，原告主張對被告有價金
    及處理費債權，顯然不實，故原告之訴顯無理由。
三、證據：未提出證據。
    理    由
一、被告未於言詞辯論期日到場，核無民事訴訟法第三百八十六條所列各款情形，依
    原告之聲請，由其一造辯論而為判決。
二、按有權利能力者，有當事人能力。非法人之團體，設有代表人或管理人者，有當
    事人能力。民事訴訟法第四十條第三項定有明文。原告為一荷蘭商，設有代表人
    ，有原告之公司登記影本在卷可憑，而原告在臺灣未經認許，以非法人團體提起
    訴訟，依前揭條文所示，認有當事人能力，合先敘明。
三、原告起訴主張：被告自八十六年起至八十八年二月三日止，陸續向原告訂購生鮭
    魚共二十六批，價金及處理費合計荷蘭幣二十六萬五千六百三十九元十一分，依
    雙方約定，被告應於發票日後四十日內付款，惟屆期均未支付。嗣更正事實上及
    法律上之陳述，改稱被告並非向原告訂購冷凍鮭魚，而係請求原告代為安排運送
    人將冷凍鮭魚運送至台灣，兩造之間實為承攬運送關係，被告自八十四年起，即
    陸續請求原告代為安排運送人運送冷凍鮭魚至台灣。原告並於八十四年六月十五
    日與被告約定付款條件及信用限制。被告初均準時付款，詎自八十六年間起，數
    筆交易並未付款，經原告一再催促，被告曾回覆原告希望能與原告繼續維持良好
    關係，並願支付積欠之運費，同時請求原告繼續安排運送，原告即持續為被告安
    排運送至八十八年二月三日，並陸續寄送發票予被告，但被告對積欠之款項迄未
    付款。爰依承攬運送之法律關係，請求被告給付欠款及自附表所示之日起至清償
    日止之法定遲延利息等語。被告則以：被告不曾向原告訂購任何魚貨，原告為一
    報關行商，受挪威出口商之委託辦理報關之業務，自己並非魚貨商，不可能賣魚
    給被告，原告主張對被告有價金及處理費債權，顯然不實，故原告之訴顯無理由
    等語，資為抗辯。
四、查原告主張被告向其訂購冷凍鮭魚二十六批，嗣更正事實上及法律上之陳述，改
    稱被告並非向原告訂購冷凍鮭魚，而係請求原告代為安排運送人將冷凍鮭魚運送
    至台灣，兩造之間實為承攬運送關係，已據其提出與所述相符之信用限制及付款
    條件及其譯文影本一件、被告之信函及譯文影本各三件、貨款帳目影本一件為證
    。而被告僅否認向原告購買冷凍鮭魚，並陳稱原告為一報關行商，餘則未提出書
    狀答辯以供斟酌，應認原告之主張為真實。
五、按法律行為發生債之關係者，其成立要件及效力，依當事人意思定其應適用之法
    律。當事人意思不明時，同國籍者依其本國法，國籍不同者依行為地法，行為地
    不同者以發要約通知地為行為地，如相對人於承諾時不知其發要約通知地者，以
    要約人之住所地視為行為地。涉外民事法律適用法第六條第一項、第二項定有明
    文。本件兩造未約定其應適用之法律，依上開規定，自應適用要約通知地之法律
    ，亦即為中華民國法律。復按稱承攬運送人者，謂以自己之名義，為他人之計算
    ，使運送人運送物品而受報酬為營業之人。承攬運送，除本節有規定外，準用關
    於行紀之規定。又行紀人得依約定或習慣請求報酬、寄存費及運送費，並得請求
    償還其為委託人之利益而支出之費用及其利息。民法第六百六十條、第五百八十
    二條分別定有明文。本件原告依承攬運送之法律關係，請求被告給付如主文所示
    之金額及利息，揆諸首開規定及說明，應予准許。
六、本件事證已臻明確，兩造其餘攻擊防禦方法，於本件判決結果不生影響，爰不一
    一論述，併此敘明。
七、結論：原告之訴為有理由，依民事訴訟法第三百八十五條第一項前段、第七十八
    條，判決如主文。
中      華      民      國    九十      年      五      月      八      日
                                臺灣板橋地方法院民事第四庭
~B法      官  潘翠雪
右為正本係照原本作成
如對本判決上訴，須於判決送達後廿日內向本院提出上訴狀
中      華      民      國    九十      年      五      月      八     日
~B法院書記官  韓毓寧


司法院資訊處製作；財團法人民間司法改革基金會備份。
